【裁判字號】    97,台上,3268
【裁判日期】    970711
【裁判案由】    違反毒品危害防制條例
【裁判全文】
最高法院刑事判決            九十七年度台上字第三二六八號
上  訴  人  甲○○
選任辯護人  李勝雄律師
上列上訴人因違反毒品危害防制條例案件，不服台灣高等法院中
華民國九十七年四月三日第二審判決（九十六年度上重訴字第一
０五號，起訴案號：台灣台北地方法院檢察署九十五年度偵字第
一七五九七號），提起上訴，本院判決如下：
    主  文
原判決撤銷，發回台灣高等法院。
    理  由
本件原判決認定：上訴人甲○○（綽號百八、長腳）與鄭士揚、
余東法、江長湖（三人均經判決確定），均明知海洛因為毒品危
害防制條例第二條第二項第一款所規定之第一級毒品，且屬經行
政院公告之甲項管制進出口物品，非經許可不得非法運輸及私運
進口，竟共同基於運輸走私毒品海洛因進口之犯意聯絡，以上訴
人為主謀，於民國九十三年十月下旬，指示江長湖出國走私運輸
海洛因入境，並約定將為江長湖處理其與楊福生間之糾紛，另於
同年十月三十日，在基隆市○○路德育護專附近某咖啡廳，與余
東法商議自柬埔寨金邊市私運毒品海洛因來台事宜，言明事成後
願支付余東法新台幣（下同）十五至二十萬元作為報酬。上訴人
並前往鄭士揚在基隆廟口夜市所經營之小吃攤尋找鄭士揚，遊說
鄭士揚出國私運毒品海洛因來台，獲鄭士揚同意後，委由鄭士揚
負責後續聯絡通知江長湖、余東法出國等事宜，而推由鄭士揚、
江長湖、余東法三人共同經香港轉赴柬埔寨金邊市，私運毒品海
洛因來台。上訴人則負責辦理護照、簽證事宜，鄭士揚負責安排
搭機、食宿及與柬埔寨當地毒販接洽等事項。上訴人並將其所有
為供運毒所用之球鞋三雙放置於鄭士揚處，並囑余東法前去取走
二雙。嗣於九十三年十一月二日，鄭士揚依約定搭乘計程車至基
隆市中山國中附近ＯＫ便利商店接載江長湖，而後至高速公路基
隆市○○路○○道附近接載余東法，三人共同至桃園中正國際機
場搭乘長榮航空公司ＢＲ865 號班機先至香港，再於同年月四日
轉機前往柬埔寨金邊地區，住宿於當地中興飯店，江長湖、余東
法住三０五號房，鄭士揚住二０六號房。翌日下午五時許，由鄭
士揚自金邊市當地兩名姓名年籍不詳而同具有犯意聯絡之成年男
子，取得第一級毒品海洛因磚六塊，帶至三０五號房間內，由鄭
士揚、余東法、江長湖三人共同將之碾碎，以塑膠袋平均分裝成
六長條狀包裝，每人二包（各淨重七０二．一三公克，空包裝重
二七．九三公克；七０四．七七公克，空包裝重二七．八一公克
；七００公克，空包裝重二七公克），分別藏放於上開三雙球鞋
內，並以鞋墊覆蓋其上以資掩飾。隔日即同月六日，余東法、江
長湖及鄭士揚分別穿著前述夾藏有毒品海洛因之球鞋，自柬埔寨
金邊搭機至香港，再轉機搭乘長榮航空公司ＢＲ870號班機，將
上開管制進口之毒品海洛因私運入境。同日下午六時許，江長湖
、余東法分別經過中正機場第二航廈綠線九號、十號檢查檯時，
因二人僅有簡單手提袋行李，並穿著相同樣式之新球鞋，江長湖
之手提袋內尚置有皮鞋一雙，二人又神色緊張，而為財政部台北
關稅局人員查覺有異，經攔檢至入境檢查室，會同法務部調查局
桃園縣調查站機場組人員當場查獲，鄭士揚則順利通關未遭攔截
。經調查站人員實施附帶搜索，在江長湖所著球鞋內扣得第一級
毒品海洛因二包（合計淨重七０二．一三公克，空包裝重二七．
九三公克），在余東法所著球鞋內查扣第一級毒品海洛因二包（
合計淨重七０四．七七公克，空包裝重二七．八一公克），總計
查扣毒品海洛因四包（合計淨重一四０六．九０公克，空包裝重
五五．七四公克）。嗣經江長湖、余東法於案件偵查及審理過程
中，分別供出並指認鄭士揚、上訴人有共同參與私運毒品海洛因
入境等情。因而撤銷第一審之科刑判決，改判仍論上訴人以共同
運輸第一級毒品罪，處無期徒刑，褫奪公權終身；並為其他相關
從刑之宣告。固非無見。
惟查：（一）卷宗內之筆錄及其他文書可為證據者，審判長應向
當事人、代理人、辯護人或輔佐人宣讀或告以要旨，刑事訴訟法
第一百六十五條第一項定有明文。原判決採證人張玫在第一審之
證詞，台灣桃園地方法院九十四年度重訴字第一號、原審九十五
年度上重更(二)字第八七號、本院九十六年度台上字第五二０五號
判決書，及江長湖、余東法及鄭士揚三人分別在該案第一審之供
述，及該案卷內江長湖之驗傷診斷書、上訴人之行動電話之通聯
紀錄為證據，資為判決之基礎，然並未於審判期日依前揭規定提
示上開證據資料，並告以要旨，以踐行調查程序，即有刑事訴訟
法第三百七十九條第十款所定依本法應於審判期日調查之證據而
未予調查之違背法令。（二）刑事訴訟法第一百五十九條第一項
規定：被告以外之人於審判外之言詞或書面陳述，除法律有規定
者外，不得作為證據。係以證人於審判外之言詞或書面陳述，屬
於傳聞證據，此項證據，當事人無從直接對於原供述者加以詰問
，以擔保其真實性，法院亦無從直接接觸證人而審酌其證言之憑
信性，違背直接審理及言詞審理之原則，故除具有必要性及信用
性情況者外，原則上不認其有許容性，自不具證據能力。至所謂
具有必要性及信用性情況者，例如刑事訴訟法第一百五十九條之
一至第一百五十九條之五及第二百零六條等情形，仍例外認其有
證據能力，惟應於判決理由說明之。原判決認定上訴人有共同私
運毒品入境之犯罪事實，係依憑江長湖、余東法、鄭士揚三人分
別於調查站及偵查中之陳述為主要論證之一。係採被告以外之人
於審判外之陳述作為證據，然並未於理由說明上開傳聞證據如何
符合例外得為證據之法律規定，有證據上理由不備之違背法令。
（三）刑法於九十四年二月二日公布，九十五年七月一日施行，
其第三十三條第五款罰金刑，原規定為：「一元以上。」修正為
：「新台幣一千元以上，以百元計算之。」原判決以上訴人係犯
毒品危害防制條例第四條第一項之運輸第一級毒品罪及懲治走私
條例第二條第一項之私運管制物品進口罪，而據以論科，然查該
二罪之法定本刑均有得併科罰金之規定，即有上開刑法關於罰金
刑之適用，原判決未就修正前後之規定而為比較適用，亦非適法
。以上或為上訴意旨所指摘，或為本院得依職權調查之事項，應
認原判決有撤銷發回之原因。
據上論結，應依刑事訴訟法第三百九十七條、第四百零一條，判
決如主文。
中    華    民    國  九十七  年    七    月   十一   日
                      最高法院刑事第三庭
                          審判長法官  張  清  埤
                                法官  陳  世  雄
                                法官  蔡  國  在
                                法官  陳  世  淙
                                法官  洪  佳  濱
      本件正本證明與原本無異
                                      書  記  官
中    華    民    國  九十七  年    七    月   十五   日
                                                    Ｒ


司法院資訊處製作；財團法人民間司法改革基金會備份。
